【裁判字號】    96,訴,3340
【裁判日期】    970324
【裁判案由】    損害賠償
【裁判全文】
臺灣臺中地方法院民事判決              96年度訴字第3340號
原      告  甲○○
訴訟代理人  乙○○
被      告  丙○○
上列當事人間請求損害賠償事件，經本院於民國97年3月10日言
詞辯論終結，判決如下：
    主    文
被告應給付原告新臺幣152,720元，及自民國96年12月16日起至
清償日止，按週年利率百分之5計算之利息。
原告其餘之訴駁回。
訴訟費用由被告負擔3分之1；餘由原告負擔。
本判決第一項得假執行。
    事實及理由
甲、原告方面：
  一、聲明：被告應給付原告新臺幣（下同）59萬元，及自起訴
      狀繕本送達之翌日（民國96年12月16日）起至清償日止，
      按週年利率百分之5計算之利息。
  二、陳述：
      （一）被告於民國94年12月20日晚上9:30左右，駕車行經
            原告住處前時，不滿原告家中車輛停放位置，而公
            然侮辱及恐嚇原告（詳如刑事告訴狀所示）。被告
            又於94年12月21日下午6 時許，至原告住處，以鋁
            製球棒傷害原告，致原告身體多處受傷。被告繼於
            94年12月22日上午9時56分至10時20 分左右，毀損
            原告住處電鈴、門鎖、花盆等物品。
      （二）被告上開行為業經鈞院判決刑事有罪確定（95年度
            中簡字第2364號刑事簡易判決）。按因故意或過失
            ，不法侵害他人之權利者，負損害賠償責任。又不
            法侵害他人之身體、健康、名譽、自由、信用、隱
            私、貞操，或不法侵害其他人格法益而情節重大者
            ，被害人雖非財產上之損害，亦得請求賠償相當之
            金額，同法第195 條第一項亦有明文。爰訴請被告
            賠償(1)、精神上損害賠償49萬元、(2)、傷害損害10
            萬元，及均按週年利率百分之5計算之法定利息（
            至於毀損部分，因欠缺可供證明損害金額之單據，
            故撤回請求）。
  三、證據：提出診斷證明書、病歷表、照片、刑事告訴狀、醫
      療費用單據、95年度中簡字第2364號刑事簡易判決書、監
      視器擷取畫面、畫面光碟等為證，並援用相關刑事案卷資
      料。
乙、被告方面：
  一、聲明：原告之訴駁回。
  二、陳述：
      （一）被告於94年12月20日開車行經原告住處前之道路，
            發覺原本可供客運車通行之寬度，被原告以車輛佔
            據，導致道路僅能容許一輛車子緩慢通行，被告乃
            搖下車窗對站在門口的原告說：「這是妳家的車子
            嗎？可不可以把車子停旁邊一點」。此時原告就一
            直罵人，被告答以：不然我就請拖吊車來拖吊。原
            告即說：「你去叫」，並叫被告不要走，她要請警
            察來。後來警察來，原告跟警察說一些話，警察沒
            問什麼，就說沒事離開了。
      （二）94年12月20日天氣很冷，被告配偶懷孕並抱著小孩
            ，卻被原告之子拿鋁棒恐嚇，所以被告才會在隔天
            （12月21日）到原告家中欲行理論。12月21日當天
            ，被告先按電鈴，原告從大門上方看到是被告後，
            就待在房子裡，並叫她先生出來，原告先生出來後
            ，即勒住被告脖子，被告怕原告又叫她兒子過來，
            或再找警察前來，於是就掙脫離開，被告根本沒有
            和原告發生任何言語或肢體上的衝突。
      （三）94年12月22日被告聽聞長輩說原告方面有人在被告
            住家附近站崗，至於94年12月22日被告有無再至原
            告家去，已不記得了，而且原告方面有找人到被告
            工作之公司打人，公司的經理因為保護被告而受傷
            ，公司有報警紀錄，但此部分並沒有提出刑事告訴
            。94年12月22日被告雖有經過原告住家門前，但並
            沒有停留，之所以會經常在原告家門經過，是因為
            被告工作之公司就在原告住家旁邊。
      （四）被告並無傷害原告或破壞原告之物品，此可調閱監
            視器畫面證明。被告因遭原告方面之人打傷，而有
            癲癇等病症，所以有些事情經過遺忘了，至於被告
            被打傷的部分，因不想造成公司的困擾，所以未向
            公司拿取錄影資料。又原告方面還恐嚇被告父親須
            給他們金錢，被告父親不願意，乃將所經營的網球
            場關閉，移居國外。
  三、證據：援用相關刑事案卷資料及提出癲癇病症之處分箋及
      醫院收據正本為證（閱畢後當庭發還）。
丙、兩造不爭執之事實：
  一、被告於民國94年12月20日晚上9:30左右，駕車行經原告住
      處前時，與原告為車輛停放位置一事，發生爭執。
  二、被告於94年12月21日下午攜帶鋁製球棒至原告住處。
  三、刑事部分，被告業經本院臺中簡易庭95年度中簡字第2364
      號刑事簡易判決公然侮辱、恐嚇他人致生危害於安全、傷
      害、毀損有罪確定。
丁、得心證之理由：
  一、經查，被告於94年12月20日晚上9時30 分許，駕車行經臺
      中市○區○○街151巷ll 號原告住處前之供公眾往來街道
      ：
      （一）被告因不滿原告家中之車輛停在路旁，而與原告發
            生爭執，竟基於公然侮辱之犯意，當場以「幹你娘
            」、「去給人幹」等語，公然侮辱原告。
      （二）被告於原告配偶武嘉成出來理論時，被告再基於加
            害生命、身體之概括恐嚇犯意，以「這是你家，晚
            上ll點以後給我注意」等語恐嚇，致原告及訴外人
            武嘉成心生畏懼。
      （三）被告因不滿原告之子乙○○於上開時、地，手持球
            棒作勢欲毆打伊，乃於同年月21日下午6 時許，持
            鋁棒至原告住處，並基於傷害人身體之犯意，以鋁
            棒毆打原告，致原告受有下唇、左下臂及腹部挫瘀
            傷等傷害。復承上開恐嚇之犯意，以「你兒子不是
            很行嗎？叫他出來，我會讓他死的很難看」、「我
            很有錢，要花20萬元請打手，打斷你兒子l隻手、l
            隻腳」等語恐嚇原告，致原告心生畏懼。
      （四）被告繼於同年月22日上午9時56分許起至10時20 分
            許止，在同上址敲打原告住處之電鈴、小門門鎖及
            門前花盆，而損壞該等物品致令不堪使用。
       案經原告提出告訴及臺中縣警察局豐原分局報告臺灣臺
       中地方法院檢察署檢察官偵查後，向本院聲請簡易判決
       處判，被告經本院臺中簡易庭以95年度中簡字第2364號
       刑事簡易判決公然侮辱、恐嚇他人致生危害於安全、傷
       害、毀損有罪確定等情，除據原告陳明在卷外，並有本
       院依職權所調取之本院臺中簡易庭95年度中簡字第2364
       號刑事相關卷證（含偵查卷）可參，信屬實在。
  二、被告雖否認有上開公然侮辱、恐嚇他人致生危害於安全、
      傷害及毀損等情事。但查：本院依原告訴訟代理人指述之
      日期及時間，當庭勘驗原告住處前之監視器光碟，勘驗結
      果：二十一日十七時四十八分二十六秒被告騎摩托車經過
      原告門口，並未停留，十七點四十九分十三秒時，被告騎
      車停在原告家門口，並且下車，十七點四十九分四十三秒
      時被告離開。十七點五十分五十四秒再次前來，下車，五
      十一分四十八秒時又騎車離開，十七時五十九分五十秒又
      再次騎機前來，後續又來來回回好幾次，十八時三十七分
      三十秒左右再次前來停車下車，其後原告之夫與被告在巷
      道，被告騎上車想離開，十八時三十八分二十二秒左右原
      告之夫拉住被告，十八時三十九分左右被告又下車，手上
      拿鋁棒，和原告之夫推拉，十八時三十九分二十五秒左右
      原告也從屋內出來，被告此時手上持有鋁棒的事情，十八
      時四十分三十四秒左右被告騎車離去。二十二日九時五十
      六分十八秒，被告騎車再到原告家門口下車，在屋前持續
      走動並以腳踢鐵門，九時五十八分三十幾秒左右將掛在牆
      上的花盆敲下，九時五十九分離開，其後原告家人報警，
      警察離開後，十點二十分二十六秒左右被告又再次騎車前
      來，並在原告家前停留，雖未下車，但有做出某些手勢及
      言語，隨即騎車離開。核其光碟勘驗結果，與原告所提出
      之擷取畫面內容相符；復據原告甲○○及同案另位被害人
      武嘉成於刑事偵查中指述明確，且經證人賴江富容、陳吳
      富美、賴沛吟於刑事偵查中證述屬實在卷；復有原告受傷
      照片、醫院診斷證明書、道路監視器擷取畫面及光碟等附
      於刑事卷內可證。足認被告確有對原告為上開公然侮辱、
      恐嚇他人致生危害於安全、傷害之行為，本院95年度中簡
      字第2364號刑事簡易判決亦同此認定。是被告上開所辯，
      尚非可採。至被告所另抗辯伊及公司經理遭原告方面派人
      打傷等語，核屬另事，尚無從據為被告得予免責之合法事
      由。
  三、按民法第184條第1項前段規定，因故意或過失，不法侵害
      他人之權利者，負損害賠償責任。又不法侵害他人之身體
      、健康、名譽、自由、信用、隱私、貞操，或不法侵害其
      他人格法益而情節重大者，被害人雖非財產上之損害，亦
      得請求賠償相當之金額，同法第195條第一項亦有明文。
      被告既有對原告為上開公然侮辱、恐嚇他人致生危害於安
      全、傷害等不法行為，其不法行為與原告所受損害間，復
      有相當因果關係，則被告自應對原告負侵權行為之損害賠
      償責任。玆審酌原告之各項損害賠償請求如下：
      （一）醫療費支出10萬元部分：查原告因被告上開侵權行
            為，致身體受傷並產生心理憂鬱症狀，有原告所提
            出之診斷證明書、病歷表、照片、刑事告訴狀、醫
            療費用單據可參。原告訴請被告賠償損害，就原告
            所提出之6 紙醫療費用單據所記載之實際支出金額
            2,7 20元，自屬有據，爰予准許；至於其餘97,280
            元請求部分，因未據原告提出其他支出憑證證明，
            則非有理。
      （二）非財產上之精神慰撫金49萬元部分：查原告因被告
            上開侵權行為，身心備受煎熬，不敢出門、失眠、
            心慌而產生重度憂鬱症狀，自94年12月27日起持續
            在精神科門診治療等情，有原告所提出之診斷證明
            書、病歷表、照片可參，對原告之身心影響深遠，
            原告精神自感痛苦，則原告訴請被告賠償非財產上
            之精神慰撫金，自屬有據。爰審酌原告受侵害時年
            紀為54歲、被告行為時年紀為27歲、兩造均為已婚
            、刑事卷內所載兩造之教育程度、身分地位、經濟
            狀況、本件被告加害情形、原告所受痛苦、被告於
            訴訟過程中仍抗辯卸責加深原告痛苦及恐懼等一切
            情狀，認原告此部分所得請求之精神慰撫金以
            150,00 0元為適當，逾此數額範圍之請求，尚非相
            當。
  四、綜上所述，原告本於侵權行為之法律關係，請求被告給付
      59萬元及自起訴狀繕本送達之翌日起，按週年利率百分之
      5計算之利息，就其中之152,720元及自96年12月16日起至
      清償日止，按週年利率百分之5 計算之利息範圍內，為有
      理由，予以准許；逾上開範圍之請求，則屬無據，應予駁
      回。又原告勝訴部分，因所命給付之金額未逾五十萬元，
      應依職權宣告假執行。
  五、本件事證已臻明確，兩造其餘主張及舉證，核與判決結果
      無影響，爰不逐一論述。
戊、據上論結，原告之訴為一部有理由，一部無理由，依民事訴
    訟法第79條、第389條，判決如主文。
中    華    民    國    97    年    3    月     24    日
                  民事第二庭    法  官  林宗成
正本係照原本作成。
如對本判決上訴，須於判決送達後20日內向本院提出上訴狀。
中    華    民    國    97    年    3    月     24    日
                                書記官  鄭晉發


司法院資訊處製作；財團法人民間司法改革基金會備份。
